宣　示　判　決　筆　錄
　　原　　　告　洪雅雯　
　　訴訟代理人　鄭國安律師
　　　　　　　　謝孟璇律師
　　　　　　　　劉怡孜律師
　　被　　　告　翁昇豐　
　　　　　　　　吳秋燕　

　　　　　　　　盧素眞　

　　前二人共同
　　訴訟代理人　翁晨貿律師
　　複代理人　　林思儀律師
上列當事人間110年度簡字第89號請求損害賠償事件，於中華民
國110年11月30日下午2時40分在本院民事法庭2公開辯論後當庭
宣示判決，出席職員如下：
　　法　　　官　劉建利
　　書　記　官　謝群育
　　通　　　譯　沈麗瓊
到庭關係人：
　　原告訴訟代理人　鄭國安律師
　　被　　　告　　　翁昇豐
　　被告吳秋燕、盧素眞共同訴訟代理人　翁晨貿律師
書記官朗讀案由。
法官朗讀主文宣示判決。
    主      文
被告翁昇豐及盧素眞應連帶給付原告新臺幣肆拾捌萬零伍拾壹元
，及自民國109年3月19日起至清償日止，按年息百分之五計算之
利息。
原告其餘之訴駁回。
訴訟費用由被告翁昇豐及盧素眞連帶負擔十分之六，其餘由原告
負擔。
本判決第一項得假執行。但被告翁昇豐及盧素眞如以新臺幣肆拾
捌萬零伍拾壹元為原告預供擔保後，得免為假執行。
    事實及理由要領
壹、程序部分：
    按民事訴訟法第427條第2項於民國110年1月20日經總統令公
    布修正第11款，新增本於道路交通事故有所請求而涉訟之事
    件，不問其標的金額或價額一律適用簡易程序，並於公布後
    2日即110年1月22日起生效。上開公告施行後，於修正前已
    繫屬之事件，其法院管轄權及審理程序，未經終局裁判者，
    適用修正後之規定，曾經終局裁判者，則適用修正前之規定
    ，民事訴訟法施行法亦增訂第4條之1之規定。從而，本件原
    告係本於車禍事故請求侵權行為損害賠償，按其訴訟標的金
    額，原應適用通常程序處理，然依修正後之民事訴訟法第
    427條第2項第11款規定，應適用簡易訴訟程序辦理，又本件
    既於首揭規定修正前已繫屬本院，由本院109年訴字352號行
    審理程序，於生效施行時尚未經終局裁判，揆之上開民事訴
    訟法施行法第4條之1第1款規定，即應改行簡易程序，先予
    敘明。
貳、實體部分：
一、本件事實（含兩造之主要攻防）：
  ㈠被告翁昇豐於民國107年7月31日早上6時22分許，騎乘車牌
    號碼000-000號普通重型機車（下稱系爭機車），沿高雄市
    大社區翠屏路由西往東方向行駛，途經該路段94之7號前時
    ，竟疏未注意，導致其所騎乘之機車加裝鐵架撞及沿對向車
    道前來、由原告所騎乘之車牌號碼000-000號普通重型機車
    （下稱系爭事故），致使原告受有左足開放性骨折之傷害（
    下稱系爭傷害）。
  ㈡原告主張：
    原告因系爭事故共受有醫療費用新臺幣（下同）27,391元、
    看護費用80,000元、往來醫院交通費用6,290元、無法工作
    之損失317,900元、精神慰撫金400,000元之損害，上開金額
    合計831,581元，扣除原告已領取之強制險保險金60,511元
    後，尚有損害額共計771,070元。而被告翁昇豐所騎乘之系
    爭機車為被告吳秋燕所有，被告翁昇豐亦為被告盧素眞經營
    獨資商號所僱用之員工，車禍發生時正執行送貨業務，被告
    吳秋燕、盧素眞均明知被告翁昇豐並無駕駛執照，仍由被告
    吳秋燕出借系爭機車，並由被告盧素眞令被告翁昇豐騎乘送
    貨，致系爭事故發生，被告3人依法應負連帶賠償責任。爰
    依民法第184條第1項前段、第185條、第193條第1項、第195
    條第1項規定，請求被告3人連帶賠償原告771,070元。並聲
    明：㈠被告應連帶給付原告771,070元，及自起訴狀繕本送
    達翌日起至清償日止，按年息百分之5計算之利息。㈡願供
    擔保請准宣告假執行。
  ㈢被告則以：
    ⒈被告翁昇豐：
      我是幫被告盧素眞送貨的。系爭機車沒有改裝，鐵架是標
      準的，因為原告有載菜在腳踏板，所以腳打開才會撞到等
      語置辯。並聲明：㈠原告之訴駁回。㈡若受不利判決，願
      供擔保請准宣告免為假執行。
    ⒉被告盧素眞及吳秋燕：
      系爭機車乃由被告盧素眞及吳秋燕所共用，非被告吳秋燕
      借給被告翁昇豐騎乘，且被告吳秋燕及盧素眞亦無從知悉
      被告翁昇豐並無駕駛執照，而被告翁昇豐無駕駛執照乙節
      亦與系爭事故之發生無因果關係，是被告盧素眞對被告翁
      昇豐之選任及監督，已符合民法第188條第1項但書之規定
      而無須負賠償責任，被告吳秋燕亦無共同侵權行為存在。
      再者，原告主張醫療費用部分，其中住院2日費用即高達
      9,000元，顯然高於行情而非必要。又原告診斷證明書上
      僅記載「宜」休養及專人照顧一個月，即無法證明有專人
      看護之必要。另原告於系爭事故前所從事之工作僅為自助
      餐店，並非粗重之工作，無需長時間走動、強烈負重及活
      動，且依義大醫院函文記載，可見原告傷癒情況較一般水
      平為高，故其主張無法工作損失無理由。又原告未舉證無
      法搭乘大眾運輸或搭乘、騎乘機車之情事，亦未說明交通
      費用是於何時、何地搭乘，故否認往來醫院交通費用之必
      要性。而原告請求精神慰撫金過高，且系爭事故之發生之
      主要原因，乃原告騎乘機車時腳打開而撞及系爭機車，故
      按民法第217條第1項規定，應免除原告全部賠償責任等語
      置辯。並聲明：㈠原告之訴駁回。㈡若受不利判決，願供
      擔保請准宣告免為假執行。
二、本院判斷之理由要領：
  ㈠原告因系爭事故而受有系爭傷害，業經原告提出診斷證明書
    、醫療費用、醫療器材收據等件（見審交附民卷第19至39頁
    、第43頁、第47至49頁、第53頁、第57至63頁、審訴卷第43
    至47頁、第57至59頁）附卷為證，且被告三人均未爭執，並
    有本院108年度交簡字第1293號刑事判決確定在案（見審訴
    卷第13至17頁，下稱系爭刑事判決），足認被告翁昇豐上揭
    過失行為與原告所受系爭傷害之結果間，具有相當因果關係
    ，被告翁昇豐應負侵權行為之損害賠償責任，應堪認定。
  ㈡又被告翁昇豐為被告盧素眞之受僱人，系爭事故發生時正執
    行送貨業務等情，為被告翁昇豐及盧素眞所不爭執。被告盧
    素眞雖辯以對被告翁昇豐之選任及監督其執務之執行，已盡
    相當之注意或縱加以相當之注意而仍不免發生損害等語，惟
    查，姑不論被告翁昇豐先前所持駕駛執照經註銷之原因為何
    ，其於系爭事故發生時並未持有合格之機車駕駛執照，則其
    斯時是否具備妥善駕駛機車之能力即未經我國主管機關核定
    ，而被告翁昇豐受僱執行之職務既包含騎乘機車運送貨物，
    被告盧素眞自應於選任之初就被告翁昇豐有無具備合格駕駛
    機車執照乙情加以確定，卻仍捨此不為，難認被告盧素眞於
    選任被告翁昇豐執行職務乙節已盡相當之注意，而此部分之
    注意義務尚難僅由被告盧素眞以口頭方式告誡被告翁昇豐須
    謹慎騎乘機車等語即得加以免除。準此，被告盧素眞既為被
    告翁昇豐之僱用人，且未盡相當之注意而選任，自應與被告
    翁昇豐連帶負擔損害賠償責任。
  ㈢原告雖另主張被告吳秋燕知悉被告翁昇豐無合格機車駕駛執
    照仍出借所有之系爭機車供被告翁昇豐騎乘，故被告吳秋燕
    就系爭事故之發生成立共同侵權行為等語。惟被告翁昇豐使
    用系爭機車之原因甚多，或經被告吳秋燕授權使用，或由被
    告盧素眞私自指示被告翁昇豐使用，甚或由被告翁昇豐自行
    取用等，則原告既未就系爭機車確係經被告吳秋燕同意被告
    翁昇豐使用乙情舉證以實其說，自難認定被告吳秋燕成立共
    同侵權行為而應連帶負擔賠償責任。
  ㈣原告請求醫療費用27,391元部分：業經原告提出醫療費用、
    醫療器材收據（見審交附民卷第19至39頁、第43頁、第49頁
    、第53頁、第57至59頁、審訴卷第43至47頁）附卷為證，而
    被告盧素眞雖以住院2日費用9,000元部分顯然高於行情而非
    必要等語置辯，然卻未提出一般行情價格或其他事證以說明
    有何不必要之處，自難憑採，是原告此部分之請求尚屬合理
    ，應予准許。
  ㈤看護費用80,000元部分：依義大醫療財團法人義大醫院（下
    稱義大醫院）108年3月29日、同年12月18日診斷證明書醫囑
    欄記載原告自107年7月31日入院至同年8月6日出院、同年11
    月26日入院至同年月28日出院、108年12月16日入院至同年
    月18日出院，共計住院10日；於107年11月28日出院後宜休
    養及專人照顧一個月等語（見審訴卷第57至59頁），併依義
    大醫院109年10月15日義大醫院字第10901808號函表示前開
    專人照顧一個月係指專人全日照護等語（見本院卷第83頁）
    ，足證原告為治療系爭傷害確於前開期日住院，且107年11
    月28日出院後一個月均有受專人全日照護之需要。而被告盧
    素眞雖辯以前開診斷證明書僅表示原告於107年11月28日出
    院後「宜」休養及專人照護一個月，可見原告並無專人看護
    之必要等語，惟原告受有系爭傷害而前往義大醫院接受手術
    及治療等情，均為兩造所不爭執，又原告於107年11月28日
    出院後，既經義大醫院依其醫學經驗及診療結果建議由專人
    照護一個月，可見該專人照護一個月係有益原告系爭傷害復
    癒之必要措施，難認不具必要性。是以，原告主張前開住院
    期間及出院後一個月共計40日須經專人照護，並以一日2,00
    0元計算共支出80,000元，即有理由，應予准許。
  ㈥往來醫院交通費用6,290元部分：依原告提出之義大醫院醫
    療費用單據（見審交附民卷第21至39頁、第49頁、第53頁、
    審訴卷第43至47頁），可見原告確於該等期日前往義大醫院
    進行手術或接受診療，並經原告提出自原告住處前往義大醫
    院之計程車預估車資查詢資訊附卷（見審訴卷第61頁）為證
    ，則原告以單趟平均車資170元計算往來義大醫院之交通費
    共6,290元，尚屬合理可採。至被告盧素眞雖以原告未能證
    明無法搭乘大眾運輸或搭乘、騎乘機車之情事，故應駁回原
    告此部分之請求等語置辯。然查，原告所受系爭傷害為左足
    開放性骨折、左足舟狀骨撕裂性骨折等（見審訴卷第57頁）
    足部傷害，並經多次足踝部手術（見審訴卷第57至59頁），
    足認原告因前開傷勢及手術，應難期待其具備支撐機車固有
    重量而自行騎乘之能力，亦難期待其得承受搭乘機車之上、
    下車等需以足部支撐身體重量之行為，或為長距離之行走以
    等候公車，且原告住處位於高雄市大社區，並無捷運可搭乘
    ，是原告主張有搭乘計程車就醫之必要，尚非無據。
  ㈦無法工作損失317,900元部分：按義大醫院107年10月15日診
    斷證明書、109年10月15日義大醫院字第10901808號函記載
    義大醫院依醫理認定原告因系爭傷害之故，自107年8月6日
    至隔年8月6日共一年期間無法工作（見審交附民卷第63頁、
    本院卷第83頁），復按義大醫院110年3月2日義大醫院字第
    11000374號、110年5月14日義大醫院字第11000837號函記載
    ，前開107年10月15日診斷證明書所稱「一年不能工作」，
    同時包括「患肢不宜負重，須避免劇烈活動」及「無論工作
    性質為何？是否須經常走動或序列活動，一律完全無法勝任
    」之情形，但不包含「不需要走動或不需長時間走動」之工
    作（見本院卷第139頁、第217頁），綜觀上開函文內容，可
    認義大醫院107年10月15日診斷證明書所稱原告「一年不能
    工作」者，乃考量原告患肢不宜負重，故不能從事包含「須
    劇烈活動」或「須經常走動」之工作。而被告盧素眞雖辯以
    原告原僅從事自助餐店並非粗重之工作，無需長時間走動、
    強烈負重及活動等語，惟按一般社會經驗，經營自助餐飲店
    之工作內容應涵蓋採購、烹煮、炊具及環境清洗等須長時間
    行走、站立或蹲踞之倚賴原告左足患部支撐及負重之行為，
    殊難想像原告毋庸或不需長時間走動即得完成前開工作內容
    ，是被告盧素眞前開所辯，不足為採。又原告係自行經營自
    助餐飲店，難期待其可提出薪資收入證明，則其主張以勞動
    部規定之按月最低薪資（見審交附民卷第66頁）計算不能工
    作損失，尚屬合理。準此，原告請求自系爭事故發生之107
    年7月31日起至108年8月6日止之不能工作損失276,881元【
    計算式：22,000元÷31日＋22,000元×5個月＋23,100元×7
    個月＋23,100元÷31日×6日＝276,881元（元以下四捨五入
    ）】，尚屬有據，逾此範圍即屬無據。
  ㈧精神慰撫金400,000元部分：本院按原告、被告翁昇豐、被
    告盧素眞之學識、經歷、社會地位、財產狀況（見審訴卷證
    物袋、本院卷第34頁）、本件被告翁昇豐加害程度及原告所
    受之痛苦程度等因素綜合判斷，認原告請求精神慰撫金，應
    以150,000元為適當。
  ㈨綜上，原告所受損害賠償金額共計540,562元【計算式：
    27,391元＋80,000元＋6,290元＋276,881元＋150,000元＝
    540,562元】。
  ㈩另被告盧素眞主張原告未對被告翁昇豐於本院109年5月12日
    言詞辯論期日所陳：「…因為原告騎機車有載菜在腳踏板，
    所以腳打開才會撞到…」等語（見本院卷第32頁）表示爭執
    ，則系爭事故之發生原告亦與有過失等語。惟查，系爭刑事
    判決並未認定原告於系爭事故中存在過失行為，且綜觀本件
    全部卷證資料，亦無任何事證顯示原告有何過失行為存在，
    又原告業於前開期日表示：「我沒有被判與有過失，被告鐵
    架撞到我的腳，我就骨折，我開刀三次。」（見本院卷第32
    頁），足認原告業已否認自己有過失行為之事實，自無成立
    自認或擬制自認之虞，故被告盧素眞主張原告亦與有過失，
    不足憑採。
  又原告自陳已領取強制汽車責任保險給付60,511元（見審訴
    卷第35至36頁、第55頁），即應於本件請求中扣除。
  綜上所述，本件原告得請求之金額為480,051元【計算式：
    540,562元－60,511元＝480,051元】。
三、本件事證已臻明確，兩造其餘主張陳述及所提證據方法，經
    本院斟酌後認均不足以影響本判決結果，自無逐一論駁之必
    要，併此敘明。
四、結論：
    原告依侵權行為之法律關係，請求被告翁昇豐及盧素眞連帶
    給付原告480,051元及其利息為有理由，應予准許；逾此範
    圍之部分為無理由，應予駁回，並依職權及被告之聲請，分
    別宣告假執行及酌定相當擔保金准免為假執行。
中    華    民    國   110    年    11    月    30    日
                  臺灣橋頭地方法院第一庭
                      書記官  謝群育
                      法  官  劉建利
以上正本係照原本作成。
如對本判決上訴，須於判決送達後20日內向本院提出上訴狀。如
委任律師提起上訴者，應一併繳納上訴審裁判費。
中    華    民    國   110    年    11    月    30    日
                              書記官  謝群育